【裁判字號】    97,訴,812
【裁判日期】    970630
【裁判案由】    清償債務
【裁判全文】
臺灣桃園地方法院民事判決               97年度訴字第812號
原      告  臺灣中小企業銀行股份有限公司
法定代理人  庚○○
訴訟代理人  戊○○
            甲○○
被      告  丙○○即乙○○○.
法定代理人  丁○○
被      告  己○○
上列當事人間請求清償債務事件，於民國97年6 月19日言詞辯論
終結，本院判決如下：
    主  文
被告丙○○應於自被繼承人乙○○○○○○所繼承財產之限度內
，與被告己○○連帶給付原告新台幣貳佰捌拾萬元，及自民國九
十七年一月八日起至清償日止，按年息百分之三點零五計算之利
息，暨自民國九十七年二月九日起至清償日止，逾期在六個月以
內者，按前開利率百分之十，逾期超過六個月者，按前開利率百
分之二十計算之違約金。
原告其餘之訴駁回。
訴訟費用由被告連帶負擔。
    事實及理由
一、本件被告丙○○經合法通知，未於言詞辯論期日到場，核無
    民事訴訟法第386 條各款所列情形，爰依原告聲請，由其一
    造辯論而為判決。
二、本件原告起訴主張：訴外人即被繼承人乙○○○○○○於民
    國95年12月26日邀同被告己○○為連帶保證人，簽定臺灣企
    銀房屋貸款契約，向原告借款新台幣（下同）280 萬元，約
    定利息自96年1月8日起至同年7 月8日（應為7日之誤）止，
    依年息2.2%固定計付；自96年7月8日起至98年1月8日（應為
    7 日之誤）止，依原告定儲利率指數加碼年率0.4%（目前原
    告定儲利率指數為2.65%，加碼0.4%後，為3.05%）機動計付
    ；自98年1月8日起至清償日止，依原告定儲利率指數加碼年
    率1%機動計付，借款期間自96年1月8日起至116年1月8 日止
    ，其借款自實際撥款日起，前1年按月付息，自第2年起，依
    年金法，按月分期攤還本息，如逾期清償，即喪失分期攤還
    之權利，應將所欠借款全數1 次清償，且除按前開約定利率
    計息外，逾期在6個月以內部分，按前開利率10%，逾期超過
    6個月部分，按前開利率20%加付違約金。詎被繼承人乙○○○○○○自97年1月8日起即未依約按期償付本息，其借款視
    為全部到期，計欠貸款本金280萬元，及自97年1月8 日起之
    利息、違約金迄未清償。而被告丙○○之母親即被繼承人乙○○○○○○於96年12月31日死亡，被告丙○○為其限定繼
    承人，自應於繼承乙○○○○○○之遺產範圍限度內償還被
    繼承人乙○○○○○○之債務。為此，爰依消費借貸、連帶
    保證及繼承之法律關係，提起本件訴訟，並聲明：被告丙○○應於自被繼承人乙○○○○○○所繼承財產之限度內，與
    被告己○○連帶給付原告280 萬元，及自97年1 月8 日起至
    98 年1月7 日止，按年息3.05% 計算之利息，並自98年1 月
    8 日起至清償日止，按年息3.65% 計算之利息，暨自97年2
    月9 日起至清償日止，逾期在6 個月以內者，按前開利率
    10% ，逾期超過6 個月者，按前開利率20% 計算之違約金。
三、被告己○○則以：對本件原告前揭之請求不爭執等語。
四、被告丙○○未於言詞辯論期日到場，亦未提出書狀為何聲明
    或陳述。
五、原告主張之事實，已據其提出臺灣企銀房屋貸款契約、定儲
    利率指數表、交易明細表、除戶戶籍謄本、查報有無辦裡拋
    棄或限定繼承函等件為證，核屬相符，並經被告己○○到庭
    不為爭執，另被告黃宥均已於相當時期受合法通知，未於言
    詞辯論期日到場，亦未提出準備書狀為何爭執，依民事訴訟
    法第280條第3項準用同條第1 項之規定，視同自認原告主張
    之事實，自應認原告之主張為真實可採。
六、按消費借貸契約，借用人應於約定期限內，返還與借用物種
    類、品質、數量相同之物；又遲延之債務，以支付金錢為標
    的者，債權人得請求依法定利率計算之遲延利息，但約定利
    率較高者，仍從其約定利率；再數人負同一債務，明示對於
    債權人各負全部給付之責任者，為連帶債務；連帶債務之債
    權人，得對於債務人之全體，同時請求全部之給付，且連帶
    債務未全部履行前，全體債務人仍負連帶責任，民法第478
    條前段、第233條第1項、第272條第1項、第273 條分別定有
    明文。又連帶保證之保證人與主債務人負同一債務，對於債
    權人各負全部給付之責任，最高法院45年台上字第1426號判
    例可資參照。本件借款人即被繼承人乙○○○○○○就系爭
    借款自97年1月8日起即未依約清償本息，尚積欠貸款本金共
    280 萬元及前述利息、違約金，則原告依約主張該借款債務
    視為全部到期，被繼承人乙○○○○○○應即為清償乙節，
    自屬有據。而被告己○○既為被繼承人乙○○○○○○前揭
    債務之連帶保證人，自應就該債務負連帶清償之責任。
七、次按繼承人得限定以因繼承所得之遺產，償還被繼承人之債
    務；繼承人有數人，其中一人主張為前項限定之繼承時，其
    他繼承人視為同為限定之繼承；為限定之繼承者，其對於被
    繼承人之權利、義務，不因繼承而消滅，民法第1154條定有
    明文。又限定繼承之繼承人，仍應繼承被繼承人之債務，僅
    其清償責任以因繼承所得之遺產為限而已（以遺產為限定之
    物的有限責任），並非可不負清償之責。另限定繼承債權人
    ，仍得就債權全額為裁判上及裁判外之一切請求，惟債權人
    起訴請求，繼承人如提出限定繼承之抗辯時，法院應為保留
    的給付（於繼承財產限度內為給付）之判決，至於繼承財產
    之多寡、有無隱匿遺產或在遺產清冊為虛偽之記載等，則非
    本件判決斟酌之範圍。查被告黃宥均之被繼承人乙○○○○○○業於96年12月31日死亡，而被告丙○○已向本院聲請限
    定繼承在案，有原告提出除戶戶籍謄本、本院97年4 月15日
    桃院永家堂97年度行政字第57號函在卷可按。故被告丙○○
    就前述被繼承人乙○○○○○○所負之債務，基於繼承之法
    理，自應負連帶清償之責，惟因被告丙○○為限定繼承，則
    其僅負量的有限責任，即在因繼承所得遺產範圍之限度內，
    負償還之責。
八、另本件原告起訴時主張被告應連帶給付原告280 萬元，即及
    自97年1月8日起至98年1 月7日止，按年息3.05%計算之利息
    ，並自98年1 月8日起至清償日止，按年息3.65%計算之利息
    ，暨自97年2月9日起算之違約金云云。惟觀諸原告提出交易
    明細可知，原債務人即被繼承人乙○○○○○○最後未繳納
    系爭借款之本息日為97年1月8日，依臺灣企銀房屋貸款契約
    第8條第1項第1 款約定，其借款視為全部到期，換言之，自
    該遲延日即97年1月8日起，本件借款人即被繼承人乙○○○○○○依約即負有給付遲延利息之義務直至清算日止，並按
    當時原告定儲利率指數利率2. 65%加碼前揭約定利率機動調
    整計算之利息（依前述現為3.05 %），已據原告提出臺灣企
    銀房屋貸款契約、定儲利率指數表、交易明細表附卷可稽，
    堪認此部分利息主張，為有理由，應予准許。至於原告主張
    以前述分段計息之請求，顯有恣意妄加之嫌，非有理由，應
    不准許。
九、從而，原告依消費借貸、連帶保證及繼承之法律關係，請求
    被告丙○○應於自被繼承人乙○○○○○○所繼承財產之限
    度內，與被告己○○連帶給付原告280 萬元，及自97年1 月
    8 日起至清償日止，按年息3.05% 計算之利息，暨自97年2
    月9 日起至清償日止，逾期在6 個月以內者，按前開利率10
    % ，逾期超過6 個月者，按前開利率20% 計算之違約金，為
    有理由，應予准許。逾此範圍利息之請求，為無理由，應予
    駁回。
十、據上論結，本件原告之訴為為一部有理由，一部無理由，依
    民事訴訟法第385條第1項前段、第79條、第85條第2 項，判
    決如主文。
中    華    民    國    97    年     6     月    30   日
                       民事第一庭法  官  田玉芬
上為正本係照原本作成
如對本判決上訴，須於判決送達後20日內向本院提出上訴狀
中    華    民    國    97    年     6     月    30   日
                                 書記官  李麗娟


司法院資訊處製作；財團法人民間司法改革基金會備份。
